臺灣高等法院臺中分院刑事判決　　　　 96年度上訴字第216號
上　訴　人　臺灣彰化地方法院檢察署檢察官
被　　　告　乙○○
　　　　　　　　　　（現另案於臺灣彰化監獄執行中）
上列上訴人因被告加工自殺案件，不服臺灣彰化地方法院95年度
訴字第1843號中華民國95年11月29日第一審判決（起訴案號：臺
灣彰化地方法院檢察署95年度偵字第8365號），提起上訴，本院
判決如下：
    主  文
原判決撤銷。
乙○○謀為同死，幫助他人使之自殺，累犯，處有期徒刑壹年壹
月。
　　事  實
一、乙○○前於民國（下同）94年間，曾因違反毒品危害防制條
    例案件，經臺灣彰化地方法於94年7月13日以94年度易字第
    521號判處有期徒刑5月確定，甫於95年3月18日縮刑期滿而
    執行完畢。猶不知悔改，復因與女友鄭淑芬2人施用毒品，
    於95年5月16日晚上10時50分許，在彰化縣溪湖鎮○○路4巷
    60號前為警查獲，遂出於逃避刑責之動機，與鄭淑芬共同謀
    為同死之自殺及為彼此加工自殺之犯意聯絡，於95年5月24
    日凌晨某時許，一同前往彰化縣埤頭鄉○○村○○路321號
    之空屋內，由乙○○先利用矽膠將該空屋之門窗縫隙封住，
    再於密閉之房間內，點燃鄭淑芬提供之木炭，藉此方式，以
    達自殺之目的。惟因乙○○所躺位置較低且較靠近門窗，且
    2人身體之耐受性有所差異，以致鄭淑芬雖因此缺氧死亡，
    惟乙○○僅昏迷至27日凌晨即轉醒返家，嗣經乙○○之母林
    桂珠察覺有異後報警處理，始悉上情。
二、案經彰化縣警察局北斗分局報請臺灣彰化地方法院檢察署檢
    察官相驗後偵查起訴。
　　理  由
一、上揭犯罪事實，業據被告乙○○於警詢、偵查、原審及本院
    審理時分別供認不諱（見臺灣彰化地方法院檢察署檢察官95
    年度相字第391號卷第12-17、35、39、40、66-68、86、87
    頁，95年度偵字第8365號卷第5-7頁，原審卷第16、24頁及
    本院卷第30、45-46頁），核與證人即被害人鄭淑芬之胞姊
    丙○○、胞弟鄭憲詮及被告之母林桂珠等人分別於警詢、偵
    查時證述之情節相符（見臺灣彰化地方法院檢察署檢察官95
    年度相字第391號卷第6、7、10、11、36、39頁）。又被害
    人鄭淑芬確因於密閉空間燒炭以致缺氧而死，亦經檢察官督
    同檢驗員、法醫師相驗並解剖被害人之屍體屬實，製有相驗
    屍體證明書、驗斷書、勘驗筆錄等足按。另本件經送請中山
    醫學大學附設醫院鑑定結果，被害人確因於密閉空間燒炭以
    致缺氧而死，亦有該院病理科解剖鑑定報告書1份在卷可稽
    。此外復有相驗及解剖照片12張、現場照片2張、現場圖1紙
    、被害人所書立之遺囑1紙等附卷可憑。足認被告之上開自
    白與事實相符，堪足採信，是罪證明確，被告之犯行堪以認
    定。
二、按被告以外之人於審判外之陳述雖不符刑事訴訟法第159條
    之1至之4等4條之規定，而經當事人於審判程序同意作為證
    據，法院審酌該言詞陳述或書面陳述作成時之情況，認為適
    當者，亦得為證據，同法第159條之5第1項定有明文。立法
    意旨在於傳聞證據未經當事人之反對詰問予以核實，原則上
    先予排除，惟若當事人已放棄反對詰問權，於審判程序中表
    明同意該等傳聞證據可作為證據，基於尊重當事人對傳聞證
    據之處分權，及證據資料愈豐富，愈有助於真實發見之理念
    ，且強化言詞辯論主義，使訴訟程序得以順暢進行，是上開
    傳聞證據亦具有證據能力。本件被告於本院審判程序中表示
    同意證人丙○○、鄭憲詮及林桂珠等人上開審判外之陳述得
    作為證據（見本院卷第31頁），且本院審酌該3名證人之上
    開陳述作成時並非在非自由意志之情況下所為之陳述，其中
    證人丙○○、鄭憲詮等2人分別係被害人之胞姊、胞弟，證
    人林桂珠則係被告之母，所陳自較符事實，是本院認該3名
    證人之陳述均適當，依上開規定，自得為證據。
三、又刑法對生命法益係採絕對保護之原則，惟基於個人得自主
    決定關於其自身事務之憲法上人性尊嚴之理念，及立法政策
    上自殺既遂者已無從追訴處罰，與自殺未遂者原有自殺之念
    ，再制定處罰之條款亦僅係遂行其原有本意等考量，刑法不
    得為了落實生命絕對保護之原則，而制定處罰自殺行為之條
    款。至於教唆或幫助他人自殺者，為貫徹生命絕對保護原則
    ，則仍有加以處罰之必要，此即刑法第275條第1項規定之意
    旨所在，且法益持有人對自己之生命法益並未具有處分權。
    次按刑法幫助他人使之自殺罪，並未以行為人「謀為同死」
    為要件，僅若行為人謀為同死，則構成個人阻卻刑罰事由，
    得予免刑。行為人幫助自殺之行為，限於實行殺人以外之一
    切幫助行為，不論物質、精神、言語或動作之助力，均包括
    在內。再按刑法275條第1項幫助他人使之自殺罪，須於他人
    起意自殺之後，對於其自殺之行為，加以助力，以促成或便
    利其自殺為要件，並未加以助力，僅未予以阻止者，尚不能
    繩以幫助他人使之自殺之罪（最高法院41年台上字第118 號
    判例參照）。查本件被告與被害人鄭淑芬基於自殺之共同謀
    議，由被告先利用矽膠將2人所處房間之門窗縫隙封住，再
    點燃被害人提供之木炭，藉此方式，以達共同自殺之目的等
    行為，足認被告對於被害人自尋短見之行為已加以助力，而
    有幫助被害人自殺之意思無訛。核被告所為，係犯刑法第27
    5條第1項之幫助他人使之自殺罪。又被告於94年間，曾因違
    反毒品危害防制條例案件，經臺灣彰化地方法於94年7月13
    日以94年度易字第521號判處有期徒刑5月確定，甫於95年3
    月18日縮刑期滿而執行完畢，有臺灣高等法院被告前案紀錄
    表足按，其於5年以內再故意犯本件有期徒刑以上之罪，不
    論依修正前之刑法第47條，或修正後之刑法第47條第1項之
    規定，均構成累犯，對被告而言並無有利或不利之情形，自
    不生新舊法比較之問題，應逕依修正前刑法第47條之規定論
    以累犯，並加重其刑。原審予以論罪科刑，固非無見，惟查
    刑法275條第1項之幫助他人使之自殺罪係處1年以上7年以下
    有期徒刑之罪，原判決依修正前刑法第47條累犯之規定加重
    其刑後，卻僅判處有期徒刑1年，量刑自有違誤。檢察官上
    訴意旨執此指摘原判決違法，非無理由，應由本院將原判決
    予以撤銷改判。爰審酌被告與被害人間係男女朋友關係，為
    求逃避2人施用毒品所涉刑責，謀為同死，並幫助被害人使
    之自殺，導致被害人死亡之結果，對被害人家屬造成無可彌
    補之傷痛，所生危害程度匪淺，事後復未與被害人家屬達成
    和解，賠償渠等之損害，暨其清醒後並未立即報警處理，惟
    犯後坦承犯行、態度尚佳等一切情狀，量處被告如主文第2
    項所示之刑，以示懲儆。又因被告事後迄今尚未與被害人家
    屬達成和解，故不為免除其刑之宣告，附此說明。
四、據上論結，應依刑事訴訟法第369條第1項前段、第364條、
    第299條第1項前段、刑法第275條第1項、修正前刑法第47條
    ，判決如主文。
本案經檢察官甲○○到庭執行職務。
中　　華　　民　　國　　96　　年　　2 　　月　　13　　日
            刑事第八庭  審判長法  官  羅  得  村
                              法  官  陳  宏  卿
                              法  官  劉  榮  服
上列正本證明與原本無異。
如不服本判決應於收受送達後十日內向本院提出上訴書狀，其未
敘述上訴之理由者並得於提起上訴後十日內向本院補提理由書（
均須按他造當事人之人數附繕本）。
                              書記官  周  巧  屏
中　　華　　民　　國　　96　　年　　2 　　月　　14　　日
論罪科刑法條：
刑法第275條
教唆或幫助他人使之自殺，或受其囑託或得其承諾而殺之者，處
1年以上7年以下有期徒刑。
前項之未遂犯罰之。
謀為同死而犯第一項之罪者，得免除其刑。
